臺灣新北地方法院行政訴訟判決
                                    111年度交字第224號
原      告  徐泵正  
被      告  新北市政府交通事件裁決處
                      設新北市○○區○○路○段000號二樓
代  表  人  李忠台    住同上
訴訟代理人  黃曉妍    律師
                      住臺北市○○區○○○路○段0號5樓之
                        1
上列當事人間因交通裁決事件，原告不服被告民國111年5月20日
新北裁催字第48-000000000號裁決，向本院提起行政訴訟，本院
判決如下：
    主  文
一、原告之訴駁回。
二、訴訟費用新臺幣參佰元由原告負擔。
    事實及理由
壹、程序方面：
一、原告不服被告所為道路交通管理處罰條例第8條的裁決而提
    起撤銷訴訟，依行政訴訟法第237條之1，應適用交通裁決事
    件訴訟程序。本件因卷證資料已經明確，且本院就被告已提
    出員警勘查及調閱影像之採證光碟（被告並以證物送達原告
    表示意見），而法院就該光碟（準文書證據）擷取光碟之錄
    影畫面為照片（文書證據），乃為該採證光碟內容原物之客
    觀展現，並無法院為主觀體會後為勘驗內容之描述記載，並
    非為勘驗之調查新證據，且該光碟（內容）被告既已送達原
    告表示意見，已為程序保障，且為避免當事人開庭之勞費及
    訴訟經濟，依該卷證資料已經明確，本院依同法第237條之7
    規定之裁量，於是不經言詞辯論，直接裁判。
二、本件被告機關就本案違規事實（如下爭訟概要欄所示），前
    以民國111年3月23日新北裁催字第48-000000000號違反道路
    交通管理事件裁決裁罰原告，經本院函請被告重新審查，經
    被告重新審查後，認依行政程序法第111條第7款規定，如裁
    決機關作成附加以受處分人逾期未履行繳送義務為停止條件
    ，「依道路交通管理處罰條例第65條第1款、第2款之『吊扣
    期間加倍』及『吊銷牌照或駕照』之行政罰，應屬無效。」。
    故為避免一次裁決導致原處分無效，被告爰更正上開裁決書
    之處罰主文，於111年5月20日依相同之舉發違規事實及舉發
    違反法條重新製開裁決書，被告就此重新所為變更後之裁決
    ，仍非完全依原告之請求處置，則參酌行政訴訟法第237條
    之4 第3項規定反面解釋之旨，依法就此裁決部分自不得視
    為原告撤回起訴，本院就此仍應以被告變更後即111年5月20
    日新北裁催字第48-000000000號違反道路交通管理事件裁決
    書為審理之標的，核先敘明。
貳、實體方面：
一、爭訟概要：緣原告徐泵正駕駛車牌號碼000-0000號營業小客
    車（下稱系爭汽車），於民國（下同）111年1月20日19時31
    分，行經永和區水源街39巷7號處，因有垃圾車要進入巷內
    ，其將系爭汽車後退時，不慎撞倒停放路旁一台機車而發生
    事故，惟原告未於現場停留，仍逕行駛離，其後訴外人向警
    方報案，經新北市政府警察局永和分局交通分隊調查後，認
    定原告有「汽車駕駛人駕駛汽車肇事，無人受傷或死亡而未
    依規定處置逃逸」之違規事實，乃於111年1月25日填製掌電
    字第000000000號舉發違反道路交通管理事件通知單(下稱違
    規通知單)予以舉發，記載應到案日期為111年3月11日前，
    並移送被告處理，原告於111 年2 月9日提出申訴，嗣經被
    告調查認定原告有上開違規事實，乃依道路交通管理處罰條
    例第62條第1 項、第24條（第1 項第1 款）及違反道路交通
    管理事件統一裁罰基準表等規定，以111年5月20日新北裁催
    字第48-000000000號違反道路交通管理事件裁決書（下稱原
    處分），裁處原告罰鍰3,000 元，吊扣駕駛執照1 個月，並
    應參加道路交通安全講習。原告不服，遂提起本件行政訴訟
    。
二、原告起訴主張及聲明：
㈠、主張要旨：
⑴、本人從事營業UBER駕駛，於1/20號19:25分左右正執行載客經
    導航指引駛入此巷弄，沒多久剛好碰到垃圾車也要進入此巷
    弄内進行處理作業，所以垃圾車的引導人就大聲斥喝且態度
    堅決叫我後退，好讓垃圾車能進入此狹窄的巷弄正常作業處
    理，本人只好配合其作業將車子緩慢後退。途中不小心碰倒
    一輛違規停放的機車，本人也立即停車將碰倒機車扶起擺正
    並察看有無損傷，並有詢問當地人這機車是誰的？但無人應
    答，而後垃圾車引導人看我將機車扶正後，也再次急促大聲
    斥喝叫我後退離開，且是一而三急促叫我離開好讓垃圾車能
    進行作業。當時心想機車並無大礙，非汽車高速直行碰撞機
    車的事故，且並無人員任何損傷的情況下，常識判斷下我只
    好配合垃圾車引導人指示離開現場。事情的過程如上所述，
    如有虛言本人願意接受更大的懲罰。敬請法官體諒明察，謝
    謝！法官可以調閱此巷弄的錄影帶，請垃圾車的引導人或是
    我當時載客的人員出庭作證既可明瞭當時情況，本人絕無肇
    事後逃逸之動機。實屬當時的情況非常特殊，垃圾車正要前
    進此巷弄進行清理作業。本人不得不配合垃圾車引導人即時
    離開此狹窄的巷弄現場，如當時在此多停留定引起更大的糾
    紛與眾多人的不便。又本人已在第三責任意外險投保高額的
    保費，如此輕微碰撞無任何的人員受傷下，大可請保險公司
    負責事後處理，本人絕無任何動機需逃逸。事後也和機車當
    事人協商處理事後賠償NT1500元，其機車受損事宜，並且和
    當事人和解，在此並附上資料，及line對談資訊。
⑵、既使此行為雖不黯法律條文但已觸犯法律，仍然要執行持法
    律之處罰，但此處罰為新臺幣3000元整及吊扣駕駛執照一個
    月，市民覺得有點不符合比例。只是輕微的交通碰撞事件，
    已經達成民事和解，一罪要兩罰又剝奪我的工作權及生存權
    ，因為市民還有房貸需繳納，年邁母親需看護人員照料的費
    用。因本人是從事營業駕駛之行業，敬請法官體恤尋常百姓
    生活之艱辛不易，重新量刑處罰，不勝感激。
㈡、聲明：⑴原處分撤銷。⑵訴訟費用由被告負擔。
三、被告答辯及聲明：
㈠、答辯要旨：
⑴、惟查，經被告審查違規資料後，認為原告所述並無理由：
①、本件事故確實有損傷存在，已該當處理辦法第2條第1款規定
    之肇事事故無誤：查路口監視器影像(附件一「肇事影像.mp
    4」)，原告駕駛系爭車輛欲倒車駛出巷道，在19:31:36至19
    :31:38處系爭汽車之左前車頭與停放於路面左邊之機車發生
    擦撞，機車因該擦撞而晃動倒地，殊難想像車輛受該撞擊倒
    地後能毫髮無傷；又自原舉發單位檢附之交通事故照片，原
    告車輛之左側車頭有數條白色刮痕(被證5，照片編號11)，
    訴外人之普重機車身亦有數條刮痕(被證5，照片編號16-18)
    ，顯見肇事事故之當事人有財物損壞之情形發生，準此以觀
    ，本件碰撞核已達肇事之程度無誤。
②、原告已具備肇事之主觀犯意無誤：查雙方於事故調查紀錄表
    內容(被證5)，訴外人就事發經過略以:「…將普重機停放於
    新北市○○區○○街00巷0號前，吃完飯後發現機車有多處刮損
    ，詢問店家後其稱有一台汽車將我的機車撞倒，我車上沒有
    任何聯絡方式，我就打電話報案」等語描述，而原告亦有提
    及：「…我倒車過程中，汽車左前車頭與停放路旁機車發生
    碰撞，碰撞後我下車將倒地機車扶起，稍微查看一下感覺對
    方機車沒怎樣，因為當時我有載客便駕車離去，過程中我沒
    有留下聯絡方式，亦無報案」，等語，可見於事故發生當下
    原告就交通事故之發生應為知悉，並檢視路口監視影像(附
    件一「肇事影像.mp4」)，於畫面時間19:31:41至19:32:13
    ，擦撞發生後，原告稍將車輛向右移動移騰出開門空間後下
    車查看，將倒地機車扶起並立好中柱後即回到車上，爾後於
    19:32:20至19:33:03間，駕駛將車輛往左回正後繼續倒車後
    駛離巷道，此對照雙方與事故調查中所述內容並無二致，堪
    認肇事之客觀事實確實存在，且原告對此亦有主觀上之故意
    或過失，應無疑義。
③、原告並非主動到案處理，其行為該當逃逸無誤：承前所述，
    原告既已該當肇事之主、客觀構成要件，其後續即有依法停
    車為合法處置之義務，惟參前述事故雙方當事人於警詢中所
    為陳述（被證5），原告於事故發生後有下車扶起倒地機車
    ，認該機車未有明顯損傷，因當時載有人客便上車駛離，未
    留下任何聯絡方式，亦未撥打電話通知警方，而是經訴外人
    報案後經警員調閱路口監視畫面確認原告之肇事逃逸行為，
    並通知其到案處理，是以，原告於肇事後未為任何處置，經
    通知後始到案說明，其行為顯已對於事實調查及釐清製造障
    礙，屬於肇事後逃逸無誤。
④、綜上所述，原告肇事既有主、客觀上之違規構成要件，且事
    故程度亦已達處理辦法所稱之道路交通事故，其又未於肇事
    發生後留於現場並報警處理，被告據上述理由對其所為之處
    分，當無違誤。
⑵、原告固以當時為垃圾載運時段，受環保人員指揮方退出巷道
    ，並無逃逸之故意等語為辯，經查違規行向示意街景圖(被
    證5)，原告駕駛系爭車輛進入水源街39號，為該巷道路口處
    設有禁行汽車告示標牌，本即屬不得汽車不得行駛之路段，
    違規當時適逢垃圾清運時間執勤環保人員指揮其離開巷道免
    阻礙清運業務並無不法，且原告既已下車察看並扶正機車，
    順手留下聯絡方式並去電報警並非客觀情況所不允許，然查
    看後主觀認定機車無損傷便駕車離去，於訴外人發現車輛多
    處損壞報警始循線找到肇事原告，核其行為儼然已對釐清肇
    事責任歸屬生阻礙，參酌高雄高等行政法院110年交上字第5
    6號判決內容:「…所謂『逃逸』者，則並不限於汽車駕駛人於
    肇事後未做任何察看即行離去之行為，凡汽車駕駛人於肇事
    後，未經他造當事人同意逕行離開肇事現場，亦未留下聯絡
    資料、方式，致使他造當事人或有關單位難以尋求賠償、追
    究責任者，均屬逃逸。至於肇事雙方責任如何、損害是否嚴
    重、有無下車察看等情，並非所問。」，本件原告確有「駕
    車肇事後逃逸」之違規屬實，而其所執理由並不影響違規事
    實成立之認定，原處分應予以維持。
⑶、再者，原告既為合法考領汽車駕駛執照之人，有汽車車籍查
    詢資料及駕駛人基本資料（被證7）為憑，其對上述規定應
    知之甚詳，並應確實遵守。是原告前揭所述，無非單方所執
    之詞，委無足取。被告依法裁處，應無違誤，原告之訴為無
    理由，陳請判決如答辯聲明所載，以維法紀。
㈡、聲明：⑴原告之訴駁回。⑵訴訟費用由原告負擔。
四、爭點：
㈠、原告主張「事故發生後，有暫停車輛將該機車扶正，因對方
    機車沒有怎麼樣，就駕車離去」，並無任何動機需逃逸，理
    由是否可採？
㈡、原告主張「只是輕微交通碰撞，處罰為罰鍰3,000 元，吊扣
    駕駛執照1 個月」，是不符比例原則及一罪兩罰？理由是否
    可採？　　
五、本院的判斷：
㈠、前提事實：
    爭訟概要欄所載之事實，除上開爭點外，其餘事實業據原告
    於起訴狀所不爭執，並有掌電字第000000000號舉發違反道
    路交通管理事件通知單、案件移送記錄及合法送達資料、原
    告申訴書、 新北市政府警察局永和分局111年2月22日新北
    警永交字第1114186835號函、111年3月23日新北裁催字第48
    -000000000號違反道路交通管理事件裁決書及送達證書、新
    北市政府警察局永和分局111年5月3日新北警永交字第11141
    97635號函送員警職務報告、交通事故調查卷宗、道路交通
    事故照片、道路交通事故現場圖及照片、 111年5月20日重
    新製開之新北裁催字第48-000000000號違反道路交通管理事
    件裁決書、汽車車籍查詢資料及駕駛人基本資料、採證光碟
    、違規擷取照片等（見本院卷第75頁-第139 頁）足資佐證
    ，此事實應堪認定。
㈡、本件應適用之法令：
⑴、道路交通安全規則第110 條第2 項：「汽車倒車時，應依下
    列規定：二、應顯示倒車燈光或手勢後，謹慎緩慢後倒，並
    應注意其他車輛及行人。」。
⑵、道路交通事故處理辦法：
①、第1 條：
    本辦法依道路交通管理處罰條例（以下簡稱本條例）第九十
    二條第五項規定訂定之。
②、第2 條第1 款：
    本辦法用詞，定義如下：一、道路交通事故：指車輛、動力
    機械或大眾捷運系統車輛在道路上行駛，致有人受傷或死亡
    ，或致車輛、動力機械、大眾捷運系統車輛、財物損壞之事
    故。
③、第3 條第1項4款、第5款、第2項：「發生道路交通事故，駕
    駛人或肇事人應先為下列處置：四、不得任意移動肇事車輛
    及現場痕跡證據。但無人傷亡且車輛尚能行駛，或有人受傷
    且當事人均同意移置車輛時，應先標繪車輛位置及現場痕跡
    證據後，將車輛移置不妨礙交通之處所。五、通知警察機關
    ，並配合必要之調查。但無人受傷或死亡且當事人當場自行
    和解者，不在此限。前項第四款車輛位置及現場痕跡證據之
    標繪，於無人傷亡且車輛尚能行駛之事故，得採用攝影或錄
    影等設備記錄。」
⑶、道路交通管理處罰條例：
①、第62條第1 項：
    汽車駕駛人駕駛汽車肇事，無人受傷或死亡而未依規定處置
    者，處新臺幣一千元以上三千元以下罰鍰；逃逸者，並吊扣
    其駕駛執照一個月至三個月。
②、第24條第1 項第1 款：
    汽車駕駛人，有下列情形之一者，應接受道路交通安全講習
    ：一、違規肇事受吊扣駕駛執照處分。
③、第92條第5 項：
    道路交通事故駕駛人、肇事人應處置作為、現場傷患救護、
    管制疏導、肇事車輛扣留、移置與發還及調查處理之辦法，
    由內政部會同交通部、行政院衛生署定之。
⑷、按「本細則依道路交通管理處罰條例第九十二條第四項規定
    訂定之。」、「處理違反道路交通管理事件之程序及統一裁
    罰基準，依本細則之規定辦理。前項統一裁罰基準，如附件
    違反道路交通管理事件統一裁罰基準表。」，違反道路交通
    管理事件統一裁罰基準及處理細則第1 條、第2 條第1 項、
    第2 項分別亦有明定，是違反道路交通管理事件統一裁罰基
    準及處理細則即係基於法律之授權所訂定，而該處理違反道
    路交通管理事件之統一裁罰基準（即「違反道路交通管理事
    件統一裁罰基準表」）已考量「違反事件」、「法條依據」
    、「法定罰鍰額度或其他處罰」、「違規車種類別或違規情
    節」、「期限內繳納或到案聽候裁決者」、「逾越應到案期
    限30日內，繳納罰鍰或到案聽候裁決者」、「逾越應到案期
    限30日以上60日以內，繳納罰鍰或到案聽候裁決者」、「逾
    越應到案期限60日以上，繳納罰鍰或逕行裁決處罰者」等因
    素，作為裁量之標準，並未違反授權之目的及裁量權之本質
    ，是其不僅直接對外發生效力，且被告亦應受其拘束而適用
    之，而依違反道路交通管理事件統一裁罰基準表，就違反事
    件為「汽車駕駛人駕駛汽車肇事，無人受傷或死亡而未依規
    定處置逃逸」（法條依據：道路交通管理處罰條例第62條第
    1 項後段）、違規車種為「汽車」，期限內繳納或到案聽候
    裁決者，其統一裁罰基準為處罰鍰新臺幣3,000 元及吊扣駕
    駛執照1 個月。
㈢、本件原告之行政訴訟意旨略以：「①事故發生後，有暫停車輛
    將該機車扶正，因對方機車沒有怎麼樣，就駕車離去，無逃
    逸違規行為。②輕微交通碰撞，裁處罰鍰及吊扣駕駛執照，
    是不符比例原則及一罪兩罰。」等語置辯。惟查：
⑴、原告陳稱：「我駕駛車號000-0000號營業小客車，水源街39
    巷往中和路方向行駛，至事故地點時，突然前方有一個民眾
    叫我後退，因為前方有垃圾車要進來，於是我就倒車，我倒
    車過程中我汽車左前車頭與停放於路旁機車發生碰撞，碰撞
    後我下車將倒地的機車扶起來，扶起來後我稍微查看一下下
    感覺對方機車沒有怎麼樣，因為當時我有載客於是我就駕車
    離去，過程中我沒有留下聯絡方式與紙條給對方，也沒有當
    下報案」等語，此有原告A3類道路交通事故調查紀錄表在卷
    可參（見本院卷第101頁），是以依原告所述，係於上開時
    、地，因倒車時不慎與停放於路旁機車發生碰撞。核與機車
    所有人張聿宏所述：「我約111年1月20日19時將我的普重機
    000-000車號，停放在新北市○○區○○街00巷0號前，吃完飯後
    我發現我的機車多處刮損，詢問店家後店家稱有一台汽車將
    我的機車撞倒，我的車上沒有任何聯絡方式，我沒有看到對
    方，對方沒有在現場，我不知道對方車號，也不清楚對方往
    那個地方逃逸，之後我就打電話報案。」等語相符，此有訴
    外人張聿宏A3類道路交通事故調查紀錄表在卷可參（見本院
    卷第102頁），而原告系爭汽車之左側車頭有數條白色刮痕
    （見本院卷第108頁上方照片）；訴外人張聿宏之機車車身
    亦有數條刮痕（見本院卷第110頁下方照片及111頁照片），
    並有道路交通事故現場圖在卷可參（見本院卷第113頁），
    顯見系爭汽車確有發生擦撞之事故，而肇事事故之當事人確
    有財物損壞之情形發生，準此以觀，本件碰撞核已達肇事之
    程度無誤。
⑵、依上開雙方於事故調查紀錄表內容所述，佐以採證光碟擷取
    照片所示（見本院卷第127-139頁照片），可見於事故發生
    當下原告就交通事故之發生應為知悉，堪認肇事之客觀事實
    確實存在，且原告對此亦有主觀上之故意或過失，原告已具
    備肇事之主觀犯意無誤。原告既已該當肇事之主、客觀構成
    要件，依上開道路交通事故處理辦法第3條第1項4款、第5款
    規定，其後續即有依法停車為合法處置之義務，參以上開原
    告及訴外人張聿宏所述，原告於事故發生後有下車扶起倒地
    機車，認該機車未有明顯損傷，因當時載有人客便上車駛離
    ，未留下任何聯絡方式，亦未撥打電話通知警方，而是經訴
    外人報案後經警員調閱路口監視畫面確認原告之行為，並通
    知其到案處理，是以，原告確於肇事後未依規定處置，經通
    知後始到案說明，並非主動到案處理，行為顯已對於事實調
    查及釐清製造障礙，至於原告所稱雙方已達成民事和解，並
    非當場自行和解者，其行為該當未依規定處置逃逸無誤。
⑶、原告另以當時為垃圾載運時段，受環保人員指揮方退出巷道
    ，並無逃逸之故意等語為辯。經查依違規行向示意街景圖（
    見本院卷第115頁照片），原告駕駛系爭車輛進入水源街39
    巷，為該巷道路口處設有禁行汽車告示標牌，本即屬汽車不
    得行駛之路段，違規當時適逢垃圾清運時間執勤環保人員指
    揮其離開巷道免阻礙清運業務並無不法，且原告既已下車察
    看並扶正機車，應留下聯絡方式並去電報警並非客觀情況所
    不允許，然查看後主觀認定機車無損傷便駕車離去，於訴外
    人發現車輛多處損壞報警始循線找到肇事原告，核其行為儼
    然已對釐清肇事責任歸屬產生阻礙，而所謂未依規定處置，
    則並不限於汽車駕駛人於肇事後未做任何察看即行離去之行
    為，凡汽車駕駛人於肇事後，未通知警察機關，未經他造當
    事人同意逕行離開肇事現場，亦未留下聯絡資料、方式，致
    使他造當事人或有關單位難以尋求賠償、追究責任者，均屬
    逃逸。至於肇事雙方責任如何、損害是否嚴重、有無下車察
    看等情或事後達成和解，並非所問（最高行政法院 104 年
    度判字第 558 號判決意旨參照）。本件原告確有「駕車肇
    事後未依規定處置逃逸」之違規屬實。
⑷、原告既為合法考領汽車駕駛執照之人，有汽車車籍查詢資料
    及駕駛人基本資料（見本院卷第121-123頁）為憑，其對上
    述規定應知之甚詳，並應確實遵守。是原告前揭所述，無非
    單方所執之詞，委無足取。綜上所述，被告調查認定原告有
    上開違規事實，依道路交通管理處罰條例第62條第1 項、第
    24條（第1 項第1 款）及違反道路交通管理事件統一裁罰基
    準表等規定，裁處原告罰鍰3,000 元，吊扣駕駛執照1 個月
    ，並應參加道路交通安全講習，裁罰並無不符比例原則或一
    罪兩罰情形。
㈣、本件判決基礎已經明確，兩造其餘的攻擊防禦方法及訴訟資
    料經本院斟酌後，核與判決結果不生影響，無一一論述及調
    查之必要，一併說明。
六、結論：原處分並無違誤，原告訴請撤銷為無理由，應予駁回
    。本件第一審裁判費為300 元，所以確定第一審訴訟費用額
    為300 元，由原告負擔。
七、依行政訴訟法第195 條第1 項後段、第236 條、第98條第1
    項前段、第237 條之8 第1 項、第237 條之9 第1 項，判決
    如主文。
中　　華　　民　　國　　111 　年　　6 　　月　　27　　日
                  行政訴訟庭  法  官  陳伯厚
一、上為正本係照原本作成。
二、如不服本判決，應於判決送達後20日內，向本院提出上訴狀
    並表明上訴理由（原判決所違背之法令及其具體內容或依訴
    訟資料可認為原判決有違背法令的具體事實），其未載明上
    訴理由者，應於提出上訴後 20 日內向本院補提理由書（上
    訴狀及上訴理由書均須按他造人數附繕本，如未按期補提上
    訴理由書，則逕予駁回上訴），並應繳納上訴裁判費新臺幣
    750 元。　　
                              書記官  陳柔吟　　
中　　華　　民　　國　　111 　年　　6 　　月　　27　　日